\appendix

# Additional material

http://socviz.co/


http://serialmentor.com/dataviz/

Hvis du ikke kan vente på dette, er der heldigvis en lang række af statistikbøger, der også bruger og introducerer `R`. Tabel \@ref(tab:materiale) giver et overblik over nogle af disse bøger, samt hvilket niveau de er på.

| Bog             | Titel                          | Niveau                 |
|-----------------|--------------------------------|------------------------|
| @fieldetal2012  | Discovering Statistics Using R | Introducerende         |
| @monoganiii2015 | Political Analysis Using R     | Introducerende, middel |
| @owen2010       | The R Guide                    | Introducerende, middel |
| @wickham2014    | Advanced R                     | Middel, avanceret      |
Table: (\#tab:materiale) Introduktionsbøger der anvender R

@wickham2014 kan findes gratis på [http://adv-r.hadley.nz/](http://adv-r.hadley.nz/).

visualisere data med `ggplot2` i R. Disse inkluderer blandt andet:

- [Introduction to R Graphics with ggplot2](http://tutorials.iq.harvard.edu/R/Rgraphics/Rgraphics.html)
- [Building a ggplot2 step by step](https://matthewdharris.com/2016/08/12/ggplot2-step-by-step/)
- [An Introduction on How to Make Beautiful Charts With R and ggplot2](http://minimaxir.com/2015/02/ggplot-tutorial/)
- [Scatter plots (ggplot2 way)](http://moc.environmentalinformatics-marburg.de/gitbooks/publicationQualityGraphics/_book/chapters/02_data_visualisation/scatter_ggplot2.html)

Som den sidste ressource kan officielle dokumentation anbefales, der har en oversigt over alle _geoms_, _statistics_, _scales_, _aesthetics_ osv.: [docs.ggplot2.org/current/](http://docs.ggplot2.org/current/)

https://www.rstudio.com/resources/cheatsheets/

# Funktioner

R giver rig mulighed for at programmere egne funktioner. Det er muligt at lave det meste af det man skal i R uden at kende til funktioner, men når man eksempelvis skal lave mere specifikke arbejdsopgaver eller opgaver der skal gentages mange gange med enkelte modifikationer, er det ideelt at kunne lave sine egne funktioner. Ligeledes er det godt at kende til logikken bag funktioner, hvis man skal evaluere andres kode, hvor man ofte vil se funktioner.

Det meste af det man gør i R bruger eksisterende funktioner. En funktion anvendes på et objekt, der angives i en parentes, altså `funktion(objekt)`. Vi kan eventuelt se hvordan funktionen `sd()` fungerer ved blot at skrive `sd`:

```{r}
sd
```
Her kan vi se, at funktionen tager objektet, betegnet med `x`, og undersøger om det er en numerisk vektor, og såfremt den er det, tager funktionen kvadratroden af variansen i objektet. Der er i udgangspunktet således ingen grund til, at vi har funktionen `sd()`, da vi blot kan bruge:

```{r}
sqrt(var(1:5))
```

Det er dog blot nemmere at skrive (og læse), når man bruger funktionen `sd()`

```{r}
sd(1:5)
```

Funktionen tager dermed et objekt, i ovenstående eksempel et objekt med tallene i `c(1, 2, 3, 4, 5)`, og applicerer en kommando til objektet. Der er meget få begrænsninger på, hvad der kan laves i funktioner, og vi kan begynde med at lave vores helt egen meget simple funktion. Vi laver i nedenstående en funktion med navnet `plus2`, der tager et objekt og adderer 2:

```{r}
plus2 <- function(x) x+2
```

Funktionen vil således tage vores nummer (`x`) og addere 2:

```{r}
plus2(8)
```

I dette eksempel er der ét input, altså `x`, men det er muligt at lave funktioner, der kræver flere input. I nedenstående eksempel laver vi en ny funktion, der kræver to input, og med det første tal adderer 2 (som i ovenstående eksempel), og tager produktet af det andet input. 

```{r}
multif <- function(x, y) {
  x <- x + 2
  y <- y^2
  c(x, y)
}
```

I ovenstående angiver vi, at vi gerne vil have tallene ud i en vektor. I nedenstående eksempel bruger vi tallene 3 og 4, så funktionen returnerer `3 + 2` og `4^2`:

```{r}
multif(3,4)
```

Dette _output_ kan vi gemme i et nyt objekt, eller vi kan - som i nedenstående eksempel - lave andre operationer med det:

```{r}
2 * multif(3,4)
```

## Loops
_Loops_ er gode at anvende i en funktion, hvis man gentage en bestemt procedure for en række af tal. Hvis vi eksempelvis har tallene fra 1 til 6, og vi skal have det dobbelte af hvert af disse tal, kan vi lave en funktion, der for hvert tal i `1:6` tager tallet og multiplicerer det med 2 - og så viser tallet med print:

```{r}
for (i in 1:6){
  print(i * 2)
}
```

Disse _for loops_ kan nemt anvendes sammen med andre funktioner, eksempelvis funktionen `plus2()`, vi lavede tidligere:

```{r}
for (i in 1:6){
  print(i * 2 * plus2(3))
}
```

Der er forskellige typer af _loops_ i R, der ofte bruges i relation til _for loops_, herunder _if_, _else_ og _while_. Det er ikke alle, der er lige store tilhængere af _for loops_, især da de kan blive komplicerede at skrive og læse, samt - for meget komplicerede opgaver, kan tage en del tid at fuldføre. Derfor bruger en del vektoriserede funktioner såsom `sapply()` og funktioner i pakker som `dplyr`.

# Genveje og udvalgte funktioner
## Funktioner

--------------------------------------
  Funktion             Beskrivelse
-------------------- -----------------
  `abs()`              Numerisk værdi          
  
  `cor()`              Korrelation      
  
  `cov()`              Kovarians
  
  `length()`           Længde på objekt
  
  `log()`              Logaritmen
  
  `max()`              Maksimum
  
  `mean()`             Gennemsnit
  
  `median()`           Median
  
  `min()`              Minimum
  
  `prod()`             Krydsprodukt
  
  `quantile()`         Fem kvantiler
  
  `read.csv()`         Indlæs .csv fil
  
  `round()`            Afrunding
  
  `sd()`               Standardafvigelse
  
  `sqrt()`             Kvadratrod
  
  `str()`              Struktur
  
  `subset()`           Subsæt
  
  `sum()`              Summering
  
  `summary()`          Sammenfatning
  
  `table()`            Krydstabel
  
  `unique()`           Unikke værdier
  
  `var()`              Varians
  
  `write.csv()`        Lav .csv fil

-------------------- -----------------



## Genveje i RStudio

| Funktion                         | Windows        | Mac           |
|----------------------------------|----------------|---------------|
| Kør markeret kode                | `CTRL+R`       | `CMD+ENTER`   |
| Lav _assignment_ operator (`<-`) | `ALT+-`        | `Option+-`    |
| Lav _pipe_ operator (`%>%`)      | `CTRL+SHIFT+M` | `CMD+SHIFT+M` |

# Anbefalede pakker {#ref-anpakker}

| Navn                                                     | Formål                    | Nyttigt link                                                                                               |
|----------------------------------------------------------|---------------------------|------------------------------------------------------------------------------------------------------------|
| [dplyr](http://CRAN.R-project.org/package=dplyr)         | Databehandling            | [GitHub](https://github.com/hadley/dplyr)                                                                  |
| [ggplot2](http://CRAN.R-project.org/package=ggplot2)     | Figurer, generelt         | [cookbook-r.com/Graphs/](http://www.cookbook-r.com/Graphs/)                                                |
| [interplot](http://CRAN.R-project.org/package=interplot) | Figurer, interaktion      | [Vignette: interplot](https://cran.r-project.org/web/packages/interplot/vignettes/interplot-vignette.html) |
| [MatchIt](http://CRAN.R-project.org/package=MatchIt)     | Matching                  | [Documentation: MatchIt](http://r.iq.harvard.edu/docs/matchit/2.4-20/)                                     |
| [rddtools](http://CRAN.R-project.org/package=rddtools)   | Regressionsdiskontinuitet |                                                                                                            |
| [rdrobust](http://CRAN.R-project.org/package=rdrobust)   | Regressionsdiskontinuitet | [RD Software Packages](https://sites.google.com/site/rdpackages/rdrobust)                                  |
| [rio](http://CRAN.R-project.org/package=rio)             | Import/eksport af data    | [GitHub](https://github.com/leeper/rio)                                                                    |
| [sem](http://CRAN.R-project.org/package=sem)             | IV regression             | [2SLS in R](http://www.polsci.ucsb.edu/faculty/glasgow/ps207/ps207_class2.r)                               |
| [stargazer](http://CRAN.R-project.org/package=stargazer) | Tabeller, eksport         | [A Stargazer Cheatsheet](http://jakeruss.com/cheatsheets/stargazer.html)                                   |

# Eksport af tabeller

_Bliver tilføjet senere._

Der er flere måder at eksportere tabeller fra R til ens tekstbehandlingsprogram. Her vil det i en fremtidig udgave af bogen blive vist, hvordan man gør det med pakken `stargazer` [@hlavac2015], der bruges i flere af bogens kapitler.

kableExtra: http://haozhu233.github.io/kableExtra/


